最高法院民事判決　　　　　　　　　　111年度台上字第826號
上　訴　人　程建敏
訴訟代理人　王泓鑫律師
被 上訴 人　久如水電工程有限公司

法定代理人　周淑卿
上列當事人間請求給付資遣費事件，上訴人對於中華民國110 年
10月19日臺灣高等法院第二審判決（110年度勞上字第128號），
提起上訴，本院判決如下：
    主  文
原判決關於駁回上訴人請求被上訴人給付資遣費新臺幣壹拾參萬
柒仟捌佰陸拾參元伍角及利息、通貨膨脹損害之上訴，暨該訴訟
費用部分均廢棄，發回臺灣高等法院。
其他上訴駁回。
第三審訴訟費用關於駁回其他上訴部分，由上訴人負擔。
    理  由
一、本件上訴人主張：伊自民國88年3 月25日起受僱於被上訴人
    ，嗣於92年4 月間經被上訴人派往鴻曜股份有限公司設於中
    國大陸之鴻曜機電工程有限公司工作。伊於94年底遭不當解
    僱，惟被上訴人未依法給付伊自88年3 月25日起迄92年4月4
    日任職期間之資遣費新臺幣（下同）27萬5730元。又伊因被
    上訴人未給付上開資遣費，另受有利息84萬8135元及通貨膨
    脹57萬6135元之損害等情。爰依僱傭契約、勞動基準法（下
    稱勞基法）及法定利息規定、侵權行為法律關係，求為命被
    上訴人給付170萬元之判決。
二、被上訴人則以：上訴人前於96年間依僱傭契約關係及勞基法
    第11條第5 款、第17條規定，請求伊、訴外人文隆空調機電
    工程股份有限公司（下稱文隆公司）給付自88年3 月25日起
    至92年4月4日止工作年資之資遣費27萬5733元及返還福利金
    1 萬4400元，經臺灣臺北地方法院以96年度北勞簡字第37號
    判決（下稱37號判決）認定伊、文隆公司應給付上訴人資遣
    費27萬4612元、福利金1 萬4400元，惟扣除伊為抵銷抗辯之
    10萬3000元後，判命伊、文隆公司給付上訴人18萬6012元，
    伊、文隆公司就受不利判決不服，提起上訴，經該院以96年
    度勞簡上字第41號判決認定上訴人請求伊、文隆公司給付自
    88年3 月25日起至92年4月4日止工作年資之資遣費27萬5733
    元及返還福利金1 萬4400元，均不足採，駁回上訴人在第一
    審之訴確定（下稱前案確定判決），上訴人復提起本件訴訟
    ，違反民事訴訟法第253 條規定，應予駁回等語，資為抗辯
    。
三、原審維持第一審所為上訴人敗訴之判決，駁回其上訴，無非
    以：上訴人前於96年間，以其於94年底遭被上訴人、文隆公
    司依勞基法第11條第5 款規定終止雙方僱傭關係，卻未依法
    給付自88年3 月25日起迄92年4月4日止任職期間之資遣費27
    萬5733元及返還上開期間繳納之福利金1 萬4400元為由，依
    僱傭關係請求被上訴人、文隆公司給付29萬133 元，經37號
    判決認定被上訴人、文隆公司應給付資遣費27萬4612元、福
    利金1 萬4400元，惟扣除被上訴人為抵銷抗辯之10萬3000元
    後，被上訴人、文隆公司應給付18萬6012元，並駁回上訴人
    其餘請求，被上訴人、文隆公司就受敗訴判決部分不服提起
    上訴，上訴人未就其受不利判決部分聲明不服，經前案確定
    判決認定上訴人請求被上訴人、文隆公司給付資遣費27萬57
    33元、福利金1 萬4400元，均為無理由，廢棄37號判決所為
    判命被上訴人、文隆公司給付之判決，並駁回上訴人在第一
    審之訴。是依民事訴訟法第249條第1項第7 款、第400條第1
    項規定，兩造於前案確定判決效力所及範圍內，均不得更行
    起訴。惟上訴人復以與前案確定判決之同一原因事實、訴訟
    標的訴請被上訴人給付27萬5730元，自非合法。至上訴人主
    張其有新證據可受有利之判決云云，要屬其得否依民事訴訟
    法第496條至第498條規定對前案確定判決提起再審之訴，洵
    無執為更行起訴之依據。又上訴人既不得請求給付資遣費27
    萬5730元，則其另請求被上訴人按27萬5730元計算91年起迄
    110年間所生之利息損害84萬8135元及通貨膨脹損害57萬613
    5 元，亦屬無據。從而，上訴人依僱傭契約、勞基法、法定
    利息規定及侵權行為法律關係，請求被上訴人給付170 萬元
    ，不應准許，應予駁回等詞，為其判斷之基礎。
四、本院判斷：
（一）廢棄發回部分（即上訴人請求給付資遣費13萬7863.5元及
      利息損害84萬8135元、通貨膨脹損害57萬6135元）
      按當事人所提訴訟是否為確定判決效力所及，除當事人是
      否相同外，應依前後兩訴之訴訟標的及所由之原因事實是
      否相同、暨其聲明是否相同、相反或可以代用等因素決之
      。又數人負同一債務或有同一債權，而其給付可分者，除
      法律另有規定或契約另有訂定外，應各平均分擔或分受之
      ，民法第271 條亦定有明文。查上訴人於96年間係訴請被
      上訴人、文隆公司給付自88年3 月25日起迄92年4月4日工
      作年資之資遣費27萬5733元，經前案確定判決認定為無理
      由，駁回其全部請求，為原審認定之事實。則前案確定判
      決所確定者，顯於上訴人請求被上訴人、文隆公司各給付
      資遣費13萬7866.5元部分之請求權不存在。上訴人雖仍本
      於同一事實、訴訟標的於本件請求被上訴人給付資遣費27
      萬5730元，揆諸上開說明，就請求給付逾13萬7866.5元（
      即0000000000000.5=137863.5）部分，非前案確定判決效
      力所及。乃原審未遑詳查細究，逕認上訴人關於資遣費之
      請求均為前案確定判決效力所及，而為上訴人不利之判決
      ，未免速斷。又上訴人得否請求給付資遣費，既有未明，
      則上訴人以其資遣費請求權受有侵害而請求給付利息、通
      貨膨脹損害部分應併予發回。上訴論旨，指摘原判決上開
      部分為不當，求予廢棄，非無理由。末查，上訴人於前案
      確定判決後再請求給付資遣費，應否受遮斷效之拘束，案
      經發回，應由原審調卷審認，附此敘明。
（二）駁回上訴部分（即上訴人請求給付逾13萬7863.5元之資遣
      費）
      原審本於取捨證據、認定事實之職權行使，合法認定上訴
      人以與前案確定判決同一之訴訟標的及其原因事實，請求
      被上訴人給付逾13萬7863.5元之資遣費，違反民事訴訟法
      第249條第1項第7 款規定，為不合法，應予駁回，經核於
      法洵無違誤。上訴論旨，徒就原審採證、認事之職權行使
      暨其他與判決基礎無涉之理由，指摘此部分原判決不當，
      聲明廢棄，非有理由。
據上論結，本件上訴為一部有理由、一部無理由。依民事訴訟法
第477條第1項、第478條第2項、第481 條、第449條第1項、第78
條，判決如主文。
中    華    民    國   111    年    5     月    19    日
                      最高法院勞動法庭
                          審判長法官  袁  靜  文  
                                法官  林  金  吾  
                                法官  陳  靜  芬  
                                法官  許  秀  芬  
                                法官  石  有  為  
本件正本證明與原本無異
                                      書  記  官
中    華    民    國   111    年    6     月    7     日